臺灣臺中地方法院刑事判決　　　　　　　100年度訴字第188號
公　訴　人　臺灣臺中地方法院檢察署檢察官
被　　　告　張文清
指定辯護人　本院公設辯護人　蔡育萍
上列被告因殺人未遂等案件，經檢察官提起公訴(99年度偵字第2
7182號)，本院判決如下：
    主    文
張文清犯恐嚇危害安全罪，累犯，處有期徒刑伍月，扣案之西瓜
刀壹支沒收；又殺人未遂，累犯，處有期徒刑伍年捌月，扣案之
西瓜刀壹支沒收。應執行有期徒刑伍年拾月，扣案之西瓜刀壹支
沒收。
    犯罪事實
一、張文清前於民國85年間因違反肅清煙毒條例、麻醉藥品管理
    條例、偽造文書等案件，經臺灣板橋地方法院以85年度訴字
    第1879號分別判處有期徒刑3年4月、5月、4月、3月，應執
    行有期徒刑4年2月確定，於89年2月3日假釋交付保護管束，
    嗣經撤銷保護管束執行殘刑3年10月又30日，於95年6月6日
    執行完畢。猶未能悔改，於99年11月27日晚間5時58分許，
    酒後(尚未達行為時因精神障礙或其他心智缺陷，致不能或
    顯著減低辨識其行為違法或欠缺依其辨識而行為之能力之程
    度)以其所使用門號0000000000號行動電話撥打廖仁傑所有
    門號0000000000號行動電話與廖仁傑聯絡時，因細故發生口
    角爭執，竟基於恐嚇之犯意，向廖仁傑恫嚇稱：「現在是要
    找兄弟嗎？」、「別讓我遇到，我要殺你」(臺語)等語。同
    日晚間9時多許，張文清與廖仁傑之妻劉緹薰聯絡欲前往廖
    仁傑位於臺中縣后里鄉(現已改制為臺中市后里區，以下仍
    稱臺中縣后里鄉○○○路419號2樓 (起訴書誤載為大圳路449
    號)住處取回其借予劉緹薰之筆記型電腦時，思及與廖仁傑
    間之口角爭執，仍心有未平，竟先至臺中縣后里鄉○○路19
    8號九九大賣場購買西瓜刀1支，將西瓜刀放在塑膠袋內，以
    外套遮掩攜帶後，於同日晚間9時30分許託其不知情綽號「
    小華」之友人騎機車載其至廖仁傑上址住處。待張文清抵達
    廖仁傑住處，在廖仁傑住處大門(鐵捲門)外之馬路旁向劉緹
    薰取回筆記型電腦，並交予「小華」先行載離後，仍不願離
    去，向劉緹薰詢問廖仁傑之行蹤，適廖仁傑已與其胞兄廖振
    誠、妹夫吳宏文相約至其住處附近之小吃店吃薑母鴨，且見
    劉緹薰下樓許久仍未上樓，下樓查看，甫出1樓樓梯口之木
    門，行至木門與鐵捲門間之走道，詎張文清見廖仁傑出現，
    竟承前恐嚇之犯意，自藏放身後之塑膠袋內取出西瓜刀，向
    前追趕廖仁傑並大喊「好膽麥走，要讓你死」(臺語)等語，
    廖仁傑見狀隨即返身上樓梯，躲回2樓住處並將住處鐵門上
    鎖，張文清追上樓並在鐵門外以腳踢鐵門數下示威後，始下
    樓離去，以此加害生命、身體之方式，恐嚇廖文傑，致生危
    害於安全。
二、而廖仁傑返回上址2樓住處後，隨即以其上揭行動電話撥打1
    10報案，並以電話告知廖振誠其遭人持刀追砍一事，廖振誠
    與吳宏文旋即驅車趕往廖仁傑上址住處，適遇張文清持刀下
    樓正欲離開，吳宏文、廖振誠為查看張文清之去向，並查明
    張文清使用何交通工具以便記下車號報警，乃尾隨跟在張文
    清後方，保持約3、4公尺距離，張文清查覺後，乃在廖仁傑
    住處附近巷道繞圈，至於同日晚間9時45分許，張文清已在
    廖仁傑住處附近巷弄繞一圈，沿后里鄉○○路即將至廖仁傑
    住處前方之大圳路與大興路口時，見仍無法擺脫吳宏文、廖
    振誠，又恐其2人係廖仁傑找來尋仇報復之人，其明知人體
    之頭部為人體重要部位，內含腦、視覺等神經控制及呼吸之
    身體器官，極為脆弱，以其手中所持鋒利之西瓜刀對人之頭
    部揮砍，如有傷及腦部等重要器官，會有致命之危險，竟基
    於殺人故意，返身跑向與其距離較近之吳宏文，持西瓜刀從
    上而下向吳宏文揮砍，吳宏文雖閃避躲過，惟於閃躲時跌坐
    在地，張文清見吳宏文準備起身，又持西瓜刀由上往下朝吳
    宏文之頭部揮砍，吳宏文因此被割下一塊頭皮，並跌倒在地
    ，受有頭皮撕裂傷13×5公分及皮膚缺損之傷害，當場血流
    如注，且於吳宏文頭部受傷失血、頭暈目眩之際，張文清再
    持西瓜刀向吳宏文揮砍，吳宏文舉起左手阻擋，致左前臂受
    有撕裂傷12×7公分、肌腱及肌肉斷裂及神經損傷之傷害，
    適廖振誠於此時趕到現場，張文清見狀，因不知廖仁傑找多
    少人前來尋仇，恐尚有其他人陸續當場，旋持西瓜刀向大圳
    路方向逃逸，嗣經警據報到場並將吳宏文送往光田醫療社團
    法人光田綜合醫院急救，吳宏文始倖免於難，未生死亡結果
    。其後，經警於同日晚間10時10分許，在臺中縣后里鄉○○
    路348號亞曼尼汽車旅館旁查獲張文清，經張文清帶同警員
    至亞曼尼汽車旅館大門旁水溝內，取出該把西瓜刀。
三、案經廖仁傑、吳宏文訴由臺中縣警察局大甲分局 (已改制為
    臺中市政府警察局大甲分局)報請臺灣臺中地方法院檢察署
    檢察官偵查起訴。
    理    由
一、證據能力方面：
(一)供述證據部分：
    1.被告張文清於警詢、偵訊時所為不利於己之陳述，並無出
      於強暴、脅迫、利誘、詐欺、疲勞訊問、違法羈押或其他
      不正之方法，亦非違反法定障礙事由經過期間不得訊問或
      告知義務之規定而為，依刑事訴訟法第156條第1項、第
      158條之2規定，應認有證據能力。
    2.證人廖仁傑、吳宏文、廖振誠於警詢時之指述，為被告以
      外之人於審判外之言詞陳述，屬傳聞證據，指定辯護人就
      該等證據之證據能力提出爭執(見本院卷第32頁)，復查無
      得例外取得證據能力之法律依據，應認無證據能力，不得
      採為認定被告有罪之證據資料。
    3.按被告以外之人(包括證人、鑑定人、告訴人、被害人及
      共同被告等)於偵查中向檢察官所為陳述，除顯有不可信
      之情況者外，得為證據，刑事訴訟法第159條之1第2項定
      有明文。蓋因檢察官與法官同為司法官署，且檢察官代表
      國家偵查犯罪，依法有訊問被告、證人及鑑定人之權力，
      且須對被告有利、不利之情形均應注意，況徵諸實務運作
      ，檢察官實施刑事偵查程序，亦能恪遵法定程序之要求，
      不致有違法取證情事且可信度極高，是被告以外之人前於
      偵查中已具結而為證述，除反對該項供述得具有證據能力
      之一方，已釋明「顯有不可信之情況」之理由外，不宜遽
      指該證人於偵查中之陳述不具證據能力，方符前揭法條之
      立法意旨。證人廖仁傑、吳宏文、廖振誠於偵訊時以證人
      身分具結作證，並於本院審理時另基於證人地位具結作證
      ，在賦予被告對質詰問機會之情形下為證述，所述內容前
      後一致，且於檢察官訊問時之證述，依筆錄之記載，並無
      證據顯示係遭受強暴、脅迫、詐欺、利誘等外力干擾情形
      ，或在影響其心理狀況致妨礙其自由陳述等顯不可信之情
      況，且被告、指定辯護人亦未反對其等於偵查中之供述具
      有證據能力，依上揭說明，證人廖仁傑、吳宏文、廖振誠
      於偵查中具結後向檢察官所為之證述，依刑事訴訟法第15
      9條之1第2項自具有證據能力。
(二)非供述證據部分：
    1.按關於非供述證據之物證，或以科學、機械之方式，對於
      當時狀況所為忠實且正確之記錄，性質上並非供述證據，
      均應無傳聞法則規定之適用；如該非供述證據非出於違法
      取得，並以依法踐行調查程序，即不能謂無證據能力(最
      高法院97年度臺上字第1401號、6153、3854號判決要旨參
      照)。次按從事業務之人於業務上或通常業務過程所須製
      作之紀錄文書、證明文書，除顯有不可信之情況外，依刑
      事訴訟法第159條之4第2款之規定，得為證據。卷附光田
      醫療社團法人光田綜合醫院診斷證明書【臺中縣警察局大
      甲分局中縣甲警偵字第0990038352號卷(下稱警卷)第20頁
      】、100年3月23日(100)光醫事字第10000181號函檢附之
      吳宏文病歷影本、傷勢照片2張(見本院卷第78至99頁)，
      依據記載形式及要旨，足認係診治醫師在例行性之診療過
      程中對病患為醫療行為後，就其所從事之醫療業務及通常
      醫療業務過程之專業判斷結果之紀錄，而依醫師法第17條
      之規定所製作、出具、交付之證明文書，應認屬「從事業
      務之人於業務上或通常業務過程所須製作之證明文書」，
      本院復查無該等診斷證明書之作成有何顯有不可信之情況
      ，故均應認有證據能力。
    2.現場照片16張(見本院卷第56至59頁)，係依機器之功能，
      攝錄實物形貌而形成之圖像，並非人類意思表達之言詞或
      書面陳述，不含供述要素，當不在刑事訴訟法第159條第1
      項規定「被告以外之人於審判外之言詞或書面陳述」之範
      圍內，性質上亦應屬於非供述證據，無傳聞法則之適用，
      且均非實施刑事訴訟程序之公務員因違背法定程序而取得
      ，與本案待證事實復具有自然之關連性，復經本院依法踐
      行調查程序，自有證據能力。
    3.扣案之西瓜刀1支，非屬供述證據，並無人對現實情形之
      記憶、知覺經常可能發生之誤差(如知覺之主觀性及記憶
      隨時間推移而發生變化、遺忘等)，無傳聞法則之適用，
      與本案具有關聯性，且係經實施刑事訴訟程序之公務員合
      法取得，復經本院於審理中踐行調查程序，亦具有證據能
      力。
    4.其餘本案判決以下引用之非供述證據，無刑事訴訟法第15
      9條第1項規定傳聞法則之適用，經本院於審理時依法踐行
      調查證據程序，與本案待證事實具有自然之關聯性，且無
      證據證明係公務員違法取得之物，依法自得作為證據。
二、認定犯罪事實所憑之證據及理由：
    訊之被告張文清固不否認有於99年11月27日晚間5時58分許
    撥打電話與告訴人廖仁傑聯絡時，發生口角爭執，並於同日
    晚間9時多許，先至臺中縣后里鄉○○路198號九九大賣場購
    買西瓜刀1支後，攜帶前往廖仁傑位於臺中縣后里鄉○○路4
    19號向廖仁傑之妻劉緹薰取回筆記型電腦，見廖仁傑下樓後
    ，即取出西瓜刀上前追廖仁傑，廖仁傑見狀及時閃避躲入屋
    內並鎖上大門，其後因吳宏文尾隨其後，而在臺中縣后里鄉
    ○○路與大興路口，持西瓜刀向吳宏文揮砍，致吳宏文受有
    上揭傷害之事實，惟矢口否認有何恐嚇、殺人未遂犯行，辯
    稱：(一)犯罪事實一部分，當天晚間6點多伊在電話中有與廖
    仁傑發生口角，伊要幫廖仁傑的女兒買衣服，他不同意，跟
    伊大小聲，還罵伊「要等我輸贏」，伊在電話中也有回嗆他
    說「好啊要輸贏」，但伊沒有恐嚇廖仁傑，當晚伊是要去廖
    仁傑住處向他太太劉緹薰拿回電腦，但伊也怕廖仁傑會找人
    在那裡等伊，才去買西瓜刀，伊到現場時，廖仁傑從樓上下
    來，看起來來勢洶洶，伊才拿刀追砍他。(二)犯罪事實二部分
    ，伊不認識吳宏文，與吳宏文無怨無仇，當天伊有喝酒，吳
    宏文追伊，伊沒有看到他有拿東西，但因為伊被追，心生恐
    懼，害怕他們有拿武器，伊覺得他們已經追到伊旁邊，伊覺
    得有危險，伊才轉頭揮刀，伊並不確定他們有沒有拿武器，
    後來伊與吳宏文都倒下，伊就跑掉了，伊承認有傷到吳宏文
    ，但伊如果有要殺吳宏文的意思，不會只砍他2刀就走，後
    來伊被追到亞曼尼汽車旅館時，伊也有跟櫃檯人員說伊被追
    ，拜託櫃檯人員幫伊報警云云；指定辯護人則為被告辯護稱
    ：被告當日至廖仁傑住處係為取回其先前借予廖仁傑之妻劉
    緹薰之電腦，因事前與廖仁傑聯絡時發生口角不快，並遭廖
    仁傑嗆聲要與其輸贏，因害怕而購買西瓜刀以便防身，被告
    至廖仁傑住處外與劉緹薰相談甚久並取回電腦，後係因廖仁
    傑下樓頗為不善，被告始持刀上前追趕廖仁傑，並破壞其中
    1道木門，後廖仁傑進入第2道鐵門，被告即停手，被告追趕
    廖仁傑之目的，僅係單純嚇唬廖仁傑藉以教訓而已；又被告
    係因遭吳宏文、廖振誠尾隨，自覺人身安全受威脅欲加速逃
    離，然吳宏文亦在後加速追趕，被告無法清楚得知對方是否
    有攜帶兇器，因酒精催化復因一時緊張，基於自衛之心裡而
    轉身揮刀，誤傷吳宏文，然被告於砍傷吳宏文2刀後，未有
    人出面喝止或上前阻止之際，即自行停手離開現場，並要求
    附近亞曼尼汽車旅館工作人員協助報警，如被告確有致吳宏
    文於死地之意，於吳宏文手無寸鐵之情形下，受傷程度應不
    僅於此，且被告與吳宏文並不相識，素無仇怨，被告並無殺
    害吳宏文之犯意云云。經查：
(一)有關犯罪事實一部分：
    1.按告訴人、證人之陳述有部分前後不符，或相互間有所歧
      異時，究竟何者為可採，法院仍得本其自由心證予以斟酌
      ，非謂一有不符或矛盾，即應認其全部均為不可採信；尤
      其關於行為動機、手段及結果等之細節方面，告訴人之指
      陳，難免故予誇大，證人之證言，有時亦予渲染之可能；
      然其基本事實之陳述，若果與真實性無礙時，則仍非不得
      予以採信(最高法院84年度臺上字第3052號判決意旨、95
      年度臺上字第3132號判決意旨參照)。
    2.上揭犯罪事實，業據證人廖仁傑於偵訊及本院審理時證述
      綦詳【見臺灣臺中地方法院檢察署99年度偵字第27182號
      卷(下稱偵查卷)第27頁、本院卷第102頁背面至第107頁】
      ，所述前後一致，核與證人劉緹薰於本院審理時證稱：被
      告是伊乾哥哥，99年11月27日被告跟伊老公廖仁傑講電話
      起衝突後，廖仁傑有打電話跟伊講說被告要帶伊女兒去買
      衣服，說他們2人有嗆聲、互罵，但沒有說怎麼嗆。被告
      後來有打電話給伊說要來伊裡家拿電腦，沒有提到跟廖仁
      傑口角的事情，當時廖仁傑在家，伊怕他們起衝突，叫被
      告不要來，伊騙被告說廖仁傑不在，被告說要來拿電腦而
      已，且說他在路上快到了。伊怕被告會衝上伊家裡，就先
      到樓下等他，有一個人騎機車載被告來，當時被告有帶西
      瓜刀，刀子放是被告手中拿著的塑膠袋中，用手拿在他背
      後。伊有先跟廖仁傑說伊要拿電腦下去，叫廖仁傑不要下
      來，伊拿電腦給被告之後，被告交給他騎機車的朋友載走
      ，被告就問廖仁傑，伊說廖仁傑不在，伊一直勸被告離開
      ，當時伊與被告在門外馬路旁邊，距離1樓鐵捲門約2、3
      公尺，勸了2、3分鐘，被告本來要走了，結果廖仁傑從樓
      上下來，有走出木門，但還沒有出1樓鐵捲門，被告看到
      廖仁傑，就從塑膠袋把刀子拿出來，直接衝過去，廖仁傑
      就趕快跑進屋內，廖仁傑有將木門往後推，但沒有完全關
      起來，就跑上樓去，被告有踢木門，因為那木門本來就有
      壞掉，有很大一聲。伊是被告追到樓梯時，伊才過去，沒
      有看到被告揮砍的動作，伊有看到被告追到2樓，但伊在1
      樓，沒有看到被告有無踢2樓鐵門，只有聽到2樓有「碰」
      的一聲，不只一次。後來伊在2樓樓梯，叫被告不要再鬧
      、趕快走，被告就下樓了，從被告開始追廖仁傑到被告離
      開時間約2、3分鐘而已。被告在追趕廖仁傑的過程中，伊
      只有聽到「好膽麥走」(臺語)，沒有聽到被告在追趕廖仁
      傑當中講「要讓你死」(臺語)。伊只有看到被告追廖仁傑
      追的過程，被告追趕廖仁傑時都有隔一段距離，約1、2公
      尺。被告下樓後，還沒走到1樓鐵捲門，吳宏文就進來鐵
      捲門，廖振誠在門外等語(見本院卷第108至112頁)大致相
      符。此外，並有證人廖仁傑所有門號0000000000號行動電
      話基本使用者資料及99年11月26日至99年11月28日雙向通
      聯紀錄在卷可參(見本院卷第39至44頁)，堪信證人廖仁傑
      所述尚非無憑。雖證人廖仁傑於本院審理時證稱被告是從
      一輛汽車內取出西瓜刀等語 (見本院卷第103頁、第104頁
      背面)，與證人劉緹薰於本院審理時證述：被告的西瓜刀
      是放被告手中拿著的塑膠袋中，用手拿在他背後。被告是
      被機車載來的，伊家前面的轎車是廖仁傑的，沒有其他轎
      車等語(見本院卷第108頁背面、第110頁背面、第111頁)
      不符。就此，證人廖仁傑業已坦認稱：伊不知道被告是如
      何拿出西瓜刀。伊說被告的西瓜刀是從一輛汽車內拿出來
      是用猜的，因為被告是站在轉角等語 (見本院卷第111頁)
      ；參以卷附警員繪製之廖仁傑上址住處1樓平面圖及1樓照
      片(見本院卷第55至56頁)，證人廖仁傑上址住處1樓樓梯
      口之木門與鐵捲門間，係一狹長走道，是證人廖仁傑該日
      下樓後，站在木門與鐵捲門間之走道上，朝門外之騎樓、
      馬路張望，衡情確有可能無法清楚辨識站在馬路旁之被告
      自何處取出西瓜刀，證人即告訴人廖仁傑此部分所述，雖
      屬其個人猜測之詞，然其就案發經過情形等基本事實之陳
      述，則屬前後一致；復佐以被告於本院審理時坦認稱：伊
      於電話中講這些話是因為廖仁傑也有對伊講說他有傳東西
      等著伊等語 (見本院卷第120頁背面)，並就其該日確有攜
      帶西瓜刀至廖仁傑上址住處，與證人劉緹薰見面時，將西
      瓜刀放在塑膠袋內，藏在身後，並於見廖仁傑下樓後，取
      出西瓜刀上前追趕廖仁傑，至廖仁傑往回跑至2樓住處內
      躲避，其仍持刀追至門外踢門後始行離去等情坦認不諱 (
      見本院卷第31頁、第116頁)，堪認證人廖仁傑上揭，所述
      應屬真實，而堪採信。
    3.至於證人劉緹薰雖證述被告持西瓜刀追趕廖仁傑時，伊只
      有聽到被告說「好膽麥走」(臺語)，沒有聽到被告說「要
      讓你死」等語(見本院卷第109頁)，惟證人劉緹薰亦自承
      其見被告持西瓜刀追廖仁傑時，已經嚇呆了等語 (見本院
      卷第110頁背面)，且人之記憶，隨著時間經過，難免漸趨
      模糊，尤其對案發經過之細節更易淡忘，此乃一般人之記
      憶不可避免之自然缺陷，而證人劉緹薰於案發時未曾留意
      被告出口「要讓你死」等語，衡情非無可能；再者，以被
      告持刀前往廖仁傑住處，一見廖仁傑下樓即衝向廖仁傑並
      取出西瓜刀，被告出言恐嚇廖仁傑，實非不可能之事，證
      人劉緹薰此部分所述，尚不足為有利被告辯解之認定。
(二)犯罪事實二部分：
    1.被告有於上揭時、地，因吳宏文尾隨其後，而在臺中縣后
      里鄉○○路與大興路口附近，持西瓜刀向吳宏文揮砍，因
      而致吳宏文受有左前臂撕裂傷12×7公分、肌腱及肌肉斷
      裂及神經損傷、頭皮撕裂傷13×5公分及皮膚缺損之傷害
      ，經送醫急救之事實，業據證人即告訴人吳宏文於偵訊及
      原審審理時證述綦詳(見偵查卷第28至29頁、本院卷第116
      至118頁)，所述前後一貫，難認其證詞有何虛言妄指。且
      其所述核與證人廖振誠於偵訊時證稱：99年11月27日當天
      晚上伊與吳宏文及他的小孩在廖仁傑家附近吃飯，廖仁傑
      打電話給伊，說有人拿刀到他家砍他，吳宏文和伊一起過
      去，到廖仁傑家時，看到被告從廖仁傑家下來，手拿著刀
      子，吳宏文上樓看說廖仁傑是否有被人砍，伊跟著被告，
      他們說有報案，伊想要看車子的車號，要去報案。走進巷
      子前，吳宏文從後趕來時，被告就不見了，吳宏文走在伊
      前面，因為吳宏文走比伊快，後來伊看到被告和吳宏文時
      ，就看到被告持刀砍傷吳宏文，伊看到第1刀是吳宏文用
      手去擋，第2刀是從吳宏文的頭砍下去，吳宏文就倒地了
      。被告砍傷吳宏文時，有講說「讓你死」等語 (見偵查卷
      第27至28頁)；於本院審理時證稱：99年11月27日伊去廖
      仁傑家2次，第1次是當天晚上7點多去，伊是去找廖仁傑
      吃薑母鴨，薑母鴨店在廖仁傑家附近，開車不用2分鐘，
      伊在廖仁傑家待不到20分鐘就離開了，因為廖仁傑說他要
      洗澡，第2次是廖仁傑打電話叫伊去，他說有人拿刀要砍
      他，時間應該是晚上9點多，因為那時已經叫好薑母鴨，
      但是廖仁傑一直沒有來，伊是接到電話才趕過去。伊和吳
      宏文一起開車到廖仁傑住處，走到第1道鐵捲門，看到被
      告拿刀下來正要從木門走到外面，我們有照面，有看到被
      告拿刀子走出去，伊沒有上樓，吳宏文有上樓。因為廖仁
      傑在電話中有先跟伊說他有報警，伊就尾隨被告，想看被
      告開的車號，伊跟在被告後面，保持約3、4公尺距離，被
      告有拿刀，伊不敢很明顯的追，被告出了廖仁傑家門之後
      右轉一直走，約在伊尾隨被告4、5分鐘之後，被告開始用
      跑的，跑不到100公尺左轉進去巷子彎道，伊追不到，吳
      宏文在後面跟來，吳宏文問伊人怎麼不見了，伊就跟吳宏
      文說跑進去巷子了伊追不到，吳宏文就上前去追，伊在後
      面跑，伊看到吳宏文與被告時，看到吳宏文倒在地上準備
      要起來，被告拿刀往吳宏文頭部揮一刀過去，講說「要給
      你死」，伊看到吳宏文又倒下去，當時伊距離被告和吳宏
      文約3、4公尺，巷子裡黑黑的，有微弱的光線，被告看到
      伊來，拿著刀子就往跑廖仁傑家門前的那條路(即大圳路)
      跑了，吳宏文叫伊趕快追，不要讓被告跑掉，伊追出巷子
      就看不到被告了，過程不到1分鐘。伊看的比較清楚的只
      有頭部這一刀，在此之前遠遠的有看到有人從巷子住家的
      門旁邊出來，被告跨一步反身過來砍，伊只看到吳宏文有
      伸手去擋，有倒下去，但當時伊距離有點遠，不知道他們
      有無講什麼，後來伊比較靠近看到吳宏文站起來，被告往
      吳宏文頭上揮一刀說「給你死」，吳宏文就倒下去。後來
      警察來之後，警察叫伊過去認一塊頭皮，伊才知道吳宏文
      的頭皮掉下來等語(見本院卷第112至115頁)之過程互核大
      致相符。上揭證人吳宏文、廖振誠與被告互不相識，素無
      怨隙，此觀諸被告於警詢、偵訊、本院審理時均未供述與
      上揭證人間有何積怨自明，渠等實無設詞誣陷被告之動機
      ，且渠等在偵訊、本院審理時，均具結擔保證詞之真實性
      ，在負擔偽證罪之處罰心理下作證，渠等證詞誠屬可信，
      足徵證人吳宏文上開所述，確屬真實可採。至於證人廖振
      誠就被告在大興路巷道內突然出現、揮刀砍傷吳宏文身體
      部位之先後順序，與證人吳宏文證述被告係已行走到大興
      路與大圳路口時又返身跑回來，持刀向其揮砍，第1刀未
      砍到，第2刀先砍傷其頭部，揮砍第3刀揮砍，其有伸左手
      阻擋致左手臂受傷等情節雖有歧異，然此證人廖振誠業已
      證稱其看的比較清楚的只有頭部這一刀，先前因距離較遠
      ，只看到吳宏文有伸手去擋而已，所述亦非違於常理，自
      難僅因其就上開細節所述稍有不符遽認其證言不實。又觀
      之卷附光田醫療社團法人光田綜合醫院診斷證明書 (見警
      卷第20頁)、100年3月23日(100)光醫事字第10000181號函
      檢附之吳宏文病歷影本、急診時拍攝之傷勢照片2張(見本
      院卷第78至99頁)，與證人即告訴人吳宏文所稱被告持刀
      揮擊部位、方式所可能造成之傷勢相符，是告訴人吳宏文
      確因被告持刀揮砍行為，致受有前揭傷勢。此外，復有臺
      中縣警察局大甲分局后里分駐所搜索扣押筆錄、扣押物品
      目錄表各1份(見警卷第12至15頁)、刑案現場圖1紙 (見警
      卷第27頁)、被告購買西瓜刀之統一發票1張 (見警卷第22
      頁)、臺中市政府警察局大甲分局100年2月22日中市警甲
      分偵字第1000002804號函檢附之被告逃逸路線現場圖、案
      發現場圖、現場勘察照片16張存卷可參(見本院卷第49至5
      9頁)，及扣案之西瓜刀1把可資佐證，此部分之事實，應
      堪認定。
    2.按殺人未遂與傷害之區別，應以加害人有無殺意為斷，不
      能因與被害人無深仇大恨，即認無殺人之故意。又判斷殺
      意之有無，雖不以兇器之種類及傷痕之多少等為絕對之認
      定標準，但加害人下手之部位、用力之程度，仍非不可藉
      為判斷有無殺意之心證依據(最高法院74年度臺上字第658
      5號、87年度臺上第3123號判決意旨參照)。準此，行為人
      於行為當時，主觀上是否有殺人之故意，除應斟酌其使用
      之兇器種類、攻擊之部位、行為時之態度、表示外，尚應
      深入觀察行為人與被害人之關係、衝突之起因、行為當時
      所受之剌激、下手力量之輕重，被害人受傷之情形及行為
      人事後之態度等各項因素綜合予以研析。本案扣案之西瓜
      刀，經本院當庭勘驗結果：刀刃長45公分，單側開鋒，刀
      鋒內有血跡，刀鋒銳利，刀鋒上緣8至14 公分有凹入捲曲
      、缺損，刀柄已經斷裂(見本院卷第119頁)，並有卷附西
      瓜刀照片可參(見警卷第24頁)。而人體之頭部為人體重要
      部位，內含腦、視覺等神經控制及呼吸之身體器官，極為
      脆弱，扣案之西瓜刀係銳利之刀械，以刀械朝人體之頭部
      揮砍，如傷及腦部，可能造成嚴重之傷害而生死亡之結果
      ，此為眾所週知之事實，衡之被告於案發時年逾30歲，為
      智識健全、具有一般知識經驗之成年男子，對於此一般人
      皆知之常識，要無不知之理，其返身持刀向吳宏文揮砍致
      告訴人吳宏文跌坐在地後，仍持刀朝吳宏文頭部揮砍，致
      吳宏文受有前揭所述之傷害，其對上開行為極可能造成吳
      宏文死亡之結果，應有所認識，並有意使其發生。又吳宏
      文被砍殺後，其頭部因此受有頭皮撕裂傷13×5公分及皮
      膚缺損之傷害，且因以左手護擋，其左手亦因此受有左前
      臂撕裂傷12×7公分、肌腱及肌肉斷裂及神經損傷之傷害
      ，當場血流如注 (此從現場血跡照片及被告所持西瓜刀上
      猶留有血跡可知)，經送光田醫療社團法人光田綜合醫院
      急診，該院於同日對之施以縫合手術後，直至99年12月4
      日始出院，有該院上揭回函檢附之吳宏文病歷影本、急診
      時傷口照片2張在卷可稽 (見本院卷第78至99頁)，足認被
      告持刀砍殺告訴人吳宏文時，用力甚猛，且持刀朝告訴人
      吳宏文頭部之要害部位揮砍，顯見其當時已有欲置告訴人
      吳宏文於死之犯意，其行為已為殺人犯意之具體實施，當
      時若非告訴人吳宏文閃避及適時高舉左手阻擋，復因急救
      得宜，否則實有喪命之可能。是以吳宏文受傷之客觀情狀
      ，足徵被告主觀上係基於殺人之意思而為上開行為，否則
      ，倘被告之意僅止於害怕遭尾隨在後之吳宏文攻擊，故自
      我防衛，並無取吳宏文性命之意，則於見吳宏文並無攜帶
      任何工具且跌倒在地後，當可立即罷手，殊無繼續持刀砍
      向吳宏文頭部之理。被告及指定辯護人辯稱被告僅有傷害
      犯意，而無殺人犯意云云，顯難與被告表現在外之客觀行
      為相稱，委無足採。
    3.被告雖辯稱對於伊當時酒醉云云。按行為時因精神障礙或
      其他心智缺陷之原因，致其辨識行為違法或依其辨識而行
      為之能力，顯著減低者，得減輕其刑，刑法第19條第2項
      定有明文。查被告案發後於99年11月27日晚間10時34分許
      ，經施以呼氣檢測酒精濃度值為每公升0.63毫克，有酒精
      濃度檢測單1紙在卷為憑 (見警卷第21頁)。然個人酒量殊
      異，尚難以飲酒數量或劃定一標準遽為是否酒醉之論斷，
      而參諸被告案發當場為警獲後，其於警詢、偵訊、本院羈
      押訊問時，就其該日與廖仁傑於電話中有口角、發生口角
      之源由，其後至大賣場購買西瓜刀、以電話與廖仁傑之妻
      劉緹薰聯絡後至廖仁傑上址住處拿取筆記型電腦，見廖仁
      傑下樓後持西瓜刀追趕廖仁傑等經過皆能清楚描述；並佐
      以證人劉緹薰於本院審理時證稱：被告跟伊講話時有一點
      酒醉，看起來茫茫的，但是站得還是穩穩的，講話有一點
      點顛三倒四的，但還可以跟伊對話，反應比較慢等語 (見
      本院卷第115頁背面)，足認被告當時雖有酒意，其當時仍
      意識清楚，並無處於意識模糊之狀態，其控制行為之能力
      縱因酒精影響而有減低，然行為時之辨識行為違法或依其
      辨識而行為之能力，並未達於顯著減低之程度，核與刑法
      第19條第2項規定之減刑要件不合。被告上揭所辯，即無
      可採。
    4.指定辯護人雖為被告辯護稱被告應無殺人之意，係為自我
      防衛而轉身揮刀云云。惟按正當防衛必須對於現在不法之
      侵害始得為之，侵害業已過去，即無正當防衛可言。至彼
      此互毆，又必以一方初無傷人之行為，因排除對方不法之
      侵害而加以還擊，始得以正當防衛論，最高法院著有30年
      上字第1040號判例可資參照。證人吳宏文、廖振誠尾隨在
      被告身後保持約3、4公尺距離，2人均未攜帶任何工具，
      被告該日係在廖仁傑住處附近巷道繞圈，行至大興路與大
      圳路口之際，被告返身回頭持西瓜刀向吳宏文揮砍等情，
      此經證人吳宏文證述明確，業如前述，顯無「現在不法侵
      害」之客觀情狀。縱認被告上開辯稱因害怕吳宏文等有帶
      武器，始拿西瓜刀轉身揮砍之情可採，然其持刀揮向吳宏
      文後，吳宏文既已跌倒在地，且依證人吳宏文所述，當時
      巷道內光線雖沒有像大馬路上那麼明亮，但人的身形可以
      看到等語(見本院卷第118頁)，被告應可判斷吳宏文手中
      並未持有任何器具，且被告既取出刀械防身，衡諸一般人
      之正常判斷，對被告應避之猶恐不及，當無可能衝向被告
      而自陷於危險之中，實難認被告該時受有何不法侵害，而
      被告仍持刀朝吳宏文頭部揮砍，此核與正當防衛要件有間
      ，指定辯護人此部分所辯，要無可採。
    5.又被告犯案後縱有請亞曼尼汽車旅館工作人員報案，然據
      被告於警詢、偵訊時均供稱：伊在廖仁傑住處1樓騎樓遇
      到2個陌生男子，一直跟著伊，伊感到不對勁改用跑得，
      其中一名男子(即吳宏文)已經追上伊，伊認為他應該是廖
      仁傑叫的兄弟，伊很害怕，所以轉身就砍了一刀，伊跟該
      名男子都倒下，伊爬起來拼命跑到亞曼尼汽車旅館請他們
      報警，並將西瓜刀藏放亞曼尼汽車旅館大門旁之水溝裡，
      再跑至旅館附近路旁躲藏。伊怕對方人數太多會被報復，
      所以請旅館人員報警等語 (見警卷第5頁背面至6頁、偵查
      卷第16頁)；於本院審理時供稱：伊請旅館人員報警時，
      僅稱後面有人追趕，並未提及其所砍傷人一情 (見本院卷
      第121頁背面)，參以證人廖振誠上揭證述：被告看到伊來
      ，拿著刀子就往跑廖仁傑家門前的那條路(即大圳路)跑了
      等語，被告應係不知廖仁傑找多少人尋仇，害怕自己人單
      勢弱，故於看到廖振誠趕到後旋即持西瓜刀刀逃逸，並請
      託旅館人員報警，指定辯護人以此辯稱被告僅有傷害犯意
      ，而無殺人犯意云云，自難採為有利被告辯解之認定。
(三)綜上所述，被告所辯顯難與其表現於外之客觀行為相稱，應
    屬避重就輕之詞，不足採信。被告就犯罪事實一之恐嚇危害
    安全、犯罪事實二之殺人未遂犯行，事證均已臻明確，應予
    依法論科。
三、論罪量刑之理由：
(一)被告張文清就犯罪事實一所為，係犯刑法第305條之恐嚇危
    害安全罪；就犯罪事實二所為，係犯刑法第271條第2項、第
    1項之殺人未遂罪，被告已著手於殺人行為之實行，惟未發
    生告訴人吳宏文死亡之結果，犯罪行為尚屬未遂，依刑法第
    25條第2項之規定，按既遂犯之刑度減輕其刑。
(二)按數行為於同時地或密切接近之時地實施，侵害同一之法益
    ，各行為之獨立性極為薄弱，依一般社會健全觀念，在時間
    差距上，難以強行分開，在刑法評價上，以視為數個舉動之
    接續施行，合為包括之一行為予以評價，較為合理，即屬接
    續犯，為包括一罪，最高法院著有86年度臺上字第3295號判
    例可資參照。足見「接續犯」之成立係以時、空密接性為前
    提要件，即透過對於同一法益之同種類侵害行為繼續不間斷
    之實行，業已稀釋個別行為之獨立性，致使刑法評價時將之
    視為單一、整體之犯罪行為，以符合社會一般人對於行為概
    念之認知，並與行為人之犯罪目的相互結合。是以，被告就
    犯罪事實一部分，於99年11月27日晚間5時58分許，與告訴
    人廖仁傑電話聯繫時，以上開加害生命、身體之事恐嚇告訴
    人廖仁傑後，復於同日晚間9時30分許持西瓜刀1支前往廖仁
    傑上址住處恐嚇揚威，致廖仁傑心生畏懼，乃於密切接近之
    時地實施，其主觀上應有自始至終密接為恐嚇廖仁傑之單一
    犯意，所為各個舉動不過為犯罪行為之一部，藉由接續實施
    ，以完成整個犯罪，接續侵害同一之法益，其既係基於單一
    犯意之決意而接續為之，為接續犯應以單純一罪論；又被告
    就犯罪事實二部分，持扣案西瓜刀於密接時地接續砍殺告訴
    人吳宏文之舉動，亦屬單一犯意之接續多次舉動，侵害一個
    法益，亦應為接續犯而論以單純一罪。
(三)被告上開所犯恐嚇危害安全罪、殺人未遂罪，犯意個別，行
    為互殊，應予分論併罰。
(四)被告有如犯罪事實欄所載論罪科刑執行情形，有卷附臺灣高
    等法院被告前案紀錄表1份可按，其受有期徒刑執行完畢後5
    年以內再故意犯本案法定刑為有期徒刑之罪，均為累犯，應
    均依刑法第47條第1項規定加重其刑，就所犯殺人未遂罪部
    分，並依法先加重後減輕之。
(五)爰審酌被告與告訴人廖仁傑因細故發生口角，即出言恐嚇、
    復持西瓜刀前往廖仁傑住處恐嚇揚威，又僅因懷疑告訴人吳
    宏文有意對其不利，進而持刀殺人，所為實無足取，其殺人
    之犯行，雖未得逞，惟造成告訴人吳宏文受有前述傷勢，痛
    苦非輕，且犯後未見賠償告訴人吳宏文損害等一切情狀，量
    處如主文所示之刑，並定其應執行之刑。又扣案西瓜刀1支
    ，為被告所有供本案犯罪所用之物，依刑法第38條第1項第2
    款規定宣告沒收。
四、不另為無罪諭知部分：
(一)公訴意旨另以：被告張文清於99年11月27日晚間9時30分許
    持西瓜刀至廖仁傑上址住處理論，於見廖仁傑自樓上下來時
    ，持西瓜刀朝廖仁傑砍殺，並大喊「讓你死」等語，因廖仁
    傑及時閃避並躲入屋內及鎖上大門，始未遭被告砍傷，認被
    告此部分所為，涉犯刑法第271條第2項、第1項之殺人未遂
    罪嫌云云。
(二)按犯罪事實應依證據認定之，無證據不得認定其犯罪事實，
    刑事訴訟法第154條第2項定有明文。又認定不利於被告之事
    實，須依積極證據，苟積極證據不足為不利於被告事實之認
    定時，即應為有利於被告之認定，更不必有何有利之證據，
    最高法院著有30年上字第816號判例可資參照。次按殺人未
    遂罪之成立，以有戕害他人生命之故意，著手於刺殺之實行
    而未發生死亡之結果為要件，故行為人是否具有殺人之故意
    ，加害時所用器具，被害人受傷多寡以及受傷部位是否為致
    命之處，有時雖可藉為認定有無殺意之心證，但究不能據為
    絕對之標準，尚須就行為人主觀犯罪認識與客觀犯罪事實，
    參酌社會上一般經驗法則論理為斷(最高法院84年度臺上字
    第403號裁判意旨參照)。經查：
    1.被告就其於上揭時、地確有攜帶西瓜刀前往廖仁傑上址住
      處，與劉緹薰見面時將西瓜刀放在塑膠袋內，藏在身後，
      並於見告訴人廖仁傑下樓後，取出西瓜刀上前追趕廖仁傑
      ，廖仁傑往回跑至2樓住處內躲避，其仍持刀追至門外踢
      門後始行離去等情，業於警詢、偵訊及本院審理時供認不
      諱，核與證人即告訴人廖仁傑、證人劉緹薰於本院審理時
      證述情節相符，此部分事實，固堪認定。
    2.惟被告為上開行為時有無殺人犯意，乃其個人內在之心理
      狀態，欲判斷其主觀上之犯意，應就外在之一切證據綜合
      研析，不得以推測或擬制之方法，以為裁判之基礎。查：
      (1)本案被告攜帶西瓜刀前往證人即告訴人廖仁傑住處之源
        由，業據證人廖仁傑於偵訊、本院審理時時證稱：被告
        打電話給伊，說要帶伊女兒去買衣服，伊說不用麻煩，
        兩人因此發生口角衝突，之前並無仇怨糾紛等語明確(
        見偵查卷第27頁、本院卷第102頁背面)，核與被告於本
        院準備程序時辯解內容大致相符。則被告與告訴人廖仁
        傑並無怨隙，案發當日僅於電話中就被告欲為廖仁傑女
        兒購買衣服一事為廖仁傑拒絕，而發生口角，被告與告
        訴人廖仁傑間既無深仇大恨，依一般經驗論之，當無僅
        因上開糾紛，即萌生置告訴人廖仁傑於死地之動機。被
        告辯稱其無殺人犯意等語，難認悖於事理。
      (2)又就被告如何持西瓜刀追趕廖仁傑一節，證人廖仁傑於
        偵訊時固證稱：被告是先來找伊太太要拿手提電腦，後
        來因為伊太太很久沒有上來，伊就下去看，下去之後看
        被告到拿著一把西瓜刀追著伊，伊住處有二道門，第一
        道門被他踢壞了。他追上來刀一揮是沒有揮到伊，但他
        大喊說要讓伊死，伊就把第二道門關起來鎖住，打電話
        報警及通知伊哥哥廖振誠及伊妹婿吳宏文等語 (見偵查
        卷第27頁)；惟於本院審理時則證稱：伊打開1樓的木門
        ，站在一樓木門及鐵捲門間，木門與鐵捲門相隔約2、3
        公尺，就看到被告在鐵捲門前跟伊老婆在講話，被告看
        到伊就拿刀子出來，伊看到被告拿刀出來時，就往回跑
        ，被告手拿著西瓜刀追伊，伊當時往前跑，沒有注意到
        被告手持西瓜刀有無揮舞，只知道被告跑很快。伊進去
        木門後上鎖，跑上樓梯，伊在關木門的時候是背向著被
        告。伊剛好踩到樓梯時，就聽到「碰」一聲，伊有回頭
        看，當時伊站在樓梯轉角的地方，被告當時已經踹開木
        門、刀子往他的前面揮，不是往伊的方向揮，被告的刀
        子看起來是順勢往前面揮，被告叫伊不要跑，要給伊死
        。伊往樓上跑，被告走到樓梯的時候，伊還在樓梯上，
        還沒有到2樓，距離被告約1、2公尺，之後伊趕快跑上2
        樓關鐵門，被告踢不開，伊就打電話報警。被告除了揮
        那一刀，後來有無揮刀伊不知道，伊一直往樓上衝，不
        敢往後看等語(見本院卷第103至107頁)；證人劉緹薰於
        本院審理時亦證稱：從被告開始追廖仁傑到被告離開時
        間約2、3分鐘而已，被告追廖仁傑時都有隔一段距離，
        約1、2公尺等語 (見本院卷第109頁)。顯見案發當時被
        告雖有持西瓜刀揮砍1刀，並非朝向告訴人廖仁傑身體
        為之，且被告與告訴人間尚留有一定之距離。
      (3)再被告追趕廖仁傑時雖曾口稱「讓你死」之語，惟被告
        與告訴人廖仁傑該日於電話中已有口角，雙方言語不善
        ，而一般人在與人發生打架或口角之時，為助長己方氣
        勢口出惡言，乃事所常有，並不得僅以被告曾口出「讓
        你死」(臺語)之言語，即驟認被告有殺人之犯意。且觀
        之扣案西瓜刀之刀刃長45公分，刀鋒銳利，業如前述，
        則以該把西瓜刀之外觀及材質而論，持之對人體為攻擊
        ，極易對人體造成長條形割裂傷之傷害，而以證人廖仁
        傑證述其跑上樓時，在樓梯間與被告之距離不過1、2公
        尺而已，在此狹窄之空間內，苟被告確有殺害告訴人廖
        仁傑之犯意，當可採取其他立即致命，諸如將西瓜刀往
        前刺、往前揮砍、或往前丟擲等之攻擊方式，以圖致命
        ，然證人廖仁傑於被告追趕過程中並未受有任何傷害，
        且與被告間始終保有一段距離，堪認被告辯稱持西瓜刀
        前往告訴人廖仁傑住處，並無殺害廖仁傑之意，尚非無
        稽。則揆諸上情，被告上開犯行，應係基於恐嚇危害安
        全之犯意，以持西瓜刀之方式恫嚇告訴人廖仁傑甚明。
(三)綜上所述，本院審酌被告行為時之一切客觀環境及其他具體
    情形，認公訴人所舉各項證據，尚不足為被告確犯此部分殺
    人未遂罪之積極證明，被告當時應係基於恐嚇之犯意而實施
    上述行為。此外，本院在得依或應依職權調查證據之範圍內
    ，復查無其他積極證據足以證明被告確有殺人之犯意，自不
    能逕以殺人未遂罪責相繩，應從有利於被告之認定，本應為
    被告此部分無罪之諭知，惟公訴意旨認此部分如成立犯罪，
    與上揭恐嚇危害安全罪有吸收犯之實質上一罪關係，爰不另
    為無罪諭知。
四、應適用之法條：
    依刑事訴訟法第299條第1項前段，刑法第271條第2項、第1
    項、第305條、第47條第1項、第25條第2項、第51條第5款、
    第38條第1項第2款，刑法施行法第1條之1第1項、第2項前段
    ，判決如主文。
本案經檢察官陳永豐到庭執行職務。
中    華    民    國   100    年    4     月    21    日
                  刑事第十七庭審判長法  官  劉邦繡
                                    法  官  洪挺梧
                                    法  官  簡芳潔
以上正本證明與原本無異。
如不服本判決應於收受送達後10日內向本院提出上訴書狀，並應
敘述具體理由；其未敘述上訴理由者，應於上訴期間屆滿後20日
內向本院補提理由書（均須按他造當事人之人數附繕本）「切勿
逕送上級法院」。
                                    書記官  余怜儀
中    華    民    國   100    年    4     月    21    日
附錄論罪科刑法條全文：
中華民國刑法第305條
以加害生命、身體、自由、名譽、財產之事，恐嚇他人致生危害
於安全者，處2年以下有期徒刑、拘役或3百元以下罰金。
中華民國刑法第271條
殺人者，處死刑、無期徒刑或10年以上有期徒刑。
前項之未遂犯罰之。
預備犯第1項之罪者，處2年以下有期徒刑。